【裁判字號】    97,交抗,1100
【裁判日期】    970923
【裁判案由】    違反道路交通管理處罰條例
【裁判全文】
臺灣高等法院交通事件裁定            97年度交抗字第1100號
抗  告  人
即受處分人  甲○○
                    國民
上列抗告人因違反道路交通管理處罰條例案件，不服臺灣桃園地
方法院，中華民國97年7月29日所為裁定（97年度交聲字第958號
），提起抗告，本院裁定如下：
    主  文
抗告駁回。
    理  由
一、按汽車駕駛人轉彎時，有不依標誌、標線、號誌指示之情形
    者，處新臺幣（下同）200元以上600元以下罰鍰；汽車駕駛
    人有第48條之情形者，除依原條款處罰鍰外，並予記違規點
    數一點，修正前道路交通管理處罰條例第48條第1項第2款、
    第63條第1項第1款分別定有明文。再按，標誌以規定之符號
    、圖案或簡明文字繪於一定形狀之標牌上，安裝於固定或可
    移動之支撐物體，設置於適當之地點，用以預告或管制前方
    路況，促使車輛駕駛人與行人注意、遵守之交通管制設施；
    禁制標誌設於禁制事項起點至 100公尺間適當之地點，道路
    交通標誌標線號誌設置規則第 3條第1款、第57條第5款分別
    定有明文。
二、原處分意旨略以：本件抗告人即受處分人甲○○於民國97年
    4月9日下午5時20分許，駕駛車號1050-HJ號自用小客車，行
    經桃園縣龍潭鄉○○路○○段 418號凌雲國中前時，因於禁
    止左轉處左轉（轉彎不依標誌標線號誌指示）之違規，經桃
    園縣政府警察局龍潭分局龍潭派出所以桃警局交字第DB0000
    000 號舉發違反道路交通管理事件通知單，舉發抗告人上開
    違規行為，原處分機關遂依修正前道路交通管理處罰條例第
    48條第 1項第2款之規定，裁處抗告人罰鍰600元，並依修正
    前道路交通管理處罰條例第63條之規定記違規點數 1點，有
    裁決書（桃監裁字第裁52－DB0000000號）1紙附卷可稽。
三、抗告意旨略以：抗告人行經上開路段，因未見禁止左轉之標
    誌，乃欲左轉駛入凌雲國中校園，抗告人並無任何違規之情
    事。又桃園縣政府警察局龍潭分局龍潭派出所桃警局交字第
    DB0000000 號舉發違反道路交通管理事件通知單所載違規事
    實係未依禁止左轉標誌行駛云云，惟該標誌係設置於同鄉○
    ○路及龍新路與中原路口，故該標誌係針對不得左轉入龍新
    路而設，非針對不得左轉進入凌雲國中而設置。詎執勤員警
    據為開據舉發單之處分，實難令人甘服，爰提起抗告云云。
四、經查：
  (一)抗告人確於前開時、地有前揭違規事實，業據證人即現場舉
    發員警劉富榮於原法院到庭證述：「當時抗告人發生車禍，
    我們接獲報案去處理，我們到場的時候，抗告人說他由中豐
    路往龍潭市區方向，在凌雲國中前左轉，於是我們依照其陳
    述取締他違規左轉。而且在中豐路、中原路與龍新路之多岔
    路口旁邊設有禁止左轉之標示，該禁止左轉標示乃針對包括
    龍新路及凌雲國中都不能左轉。我們亦有請示上級交通隊，
    他們也告知我們該禁止左轉之標誌是針對龍新路及凌雲國中
    ，並有正式書函可稽」（見原法院卷第43頁）等語。而抗告
    人對於其確於前開時、地駕駛自小客車由龍潭鄉○○路左轉
    至對面凌雲國中校門前之情節未加否認，且有車禍現場照片
    在卷可憑（見原法院卷第37頁）；又桃園縣政府警察局龍潭
    分局確於97年 5月22日函告龍潭派出所表示：凌雲國中前路
    口由中豐路上林段往華映、新埔方向行駛之車輛，於上下班
    尖峰時段直接左轉非常危險，建議能夠設置「左轉專用號誌
    」等節該函文一份附卷可參（見原法院卷第52頁）。足見本
    件交通執法單位對該處自龍新路延伸至凌雲國中校門口之區
    域乃認為係單一路口。
  (二)抗告人雖舉該處之交通號誌（即紅綠燈號誌）於龍新路及凌
    雲國中前各有一完整之交通號誌配置，均有獨立功能，因認
    該路段係分屬於兩個獨立路口，若在龍新路路口設置禁止左
    轉標誌，而未在凌雲國中前設置禁止左轉標誌，則抗告人在
    凌雲國中前左轉並未違反上開交通規則云云。惟查，依原法
    院至現場勘驗結果及勘驗照片所示：1.凌雲國中校門口步行
    至龍新路口距離約50步（與員警劉富榮當庭所述約50公尺一
    節大致相符）。2.由關西方向往龍潭市區○○○○○路行駛
    ，在龍新路路口前約30公尺處除道路指示外，有一禁止左轉
    標誌。3.在龍新路路口行人穿越道（斑馬線）上亦有一禁止
    左轉標誌，且由該標誌處可見凌雲國中校門口在其左側前方
    路旁。4.自龍新路路口至凌雲國中校門口前之中豐路路面均
    繪製有網狀黃線標線。5.凌雲國中大門口面臨中豐路，大門
    口前設置交通水泥護欄，該校門門口空地約有15乘20公尺之
    空地，校門口設有交通號誌，其他校園建築物均以圍牆與中
    豐路相鄰。6.凌雲國中校門對面之交通號誌（即原法院卷第
    55頁右下角照片、56頁照片，亦即同卷第10頁抗告人所提聲
    明異議狀附圖之編號 5之交通號誌）下方路面並無繪製停止
    線。綜上勘驗結果可知凌雲國中校門口對面之紅綠燈號誌，
    因該交通號誌下方路面並未繪製停止線，故應係針對龍新路
    左轉中豐路車輛之號誌燈所設，或係因該處路線右彎角度，
    提醒直行中豐路之車輛依循號誌狀況行駛所設，因此尚難以
    凌雲國中之校門口處及對面路口均設置交通號誌即逕認凌雲
    國中前係另一獨立路口，否則該交通號誌下方應設置停止線
    ，供車輛停等紅燈；況由上開中豐路上劃有網狀黃線，該黃
    色網狀線之設置區○○○○○路口延伸至凌雲國中校門前處
    ，是綜上各情足見自龍新路口至凌雲國中校門前該區○○○
    ○○路口，沿中豐路直行往龍潭市區方向之車輛如遇路口紅
    燈，應停等於龍新路口處停止線，並非停等該凌雲國中門口
    對面之號誌下方；是抗告人所陳該處係兩獨立路口一節，顯
    有誤會。又龍新路口與凌雲國中校門口距離約50公尺，可謂
    甚近，亦難作為上述路段係兩個獨立路口之依據；況該路口
    前禁止左轉之標誌並非如抗告人所述僅在龍新路路口設置，
    而係由關西方向往龍潭市區方向，距龍新路路口之前30公尺
    即已設置，抗告意旨此部分指摘亦顯與事實不符，委無可採
    。
  (三)又凌雲國中校門前空地應僅屬校門之後退，為方便就進出校
    園車輛管制之停車空間，凌雲國中校門口亦以水泥交通護欄
    隔開中豐路路面與其校門口之界線；故對於凌雲國中之校門
    口，應與一般緊鄰馬路之民宅建築物等同論之，若直行中豐
    路往龍潭市區方向行駛，欲至凌雲國中，其正常行駛路徑應
    係駛至前方安全島缺口處迴轉後抵達，此亦經證人劉富榮於
    原法院證述明確。且由上述現場勘驗之情形以觀，該路口之
    長度確較一般路口長且寬，且呈右彎角度，行經該處之車輛
    又速度甚快，車輛無論逕自左轉或在道路中間停等後左轉，
    均實屬危險；況該路面亦劃有網狀黃線，代表駕駛人依法不
    得在中線停等對向車輛通過後再行左轉，抗告人逕自在該路
    口左轉，違反該處禁止左轉之標誌規定之情事，甚為灼然。
    是抗告人所陳均無理由，其違規左轉情形，事證明確，堪可
    認定。
  (四)末按標誌、標線之設置，乃行政機關之裁量範圍，原則上非
    法院所得介入，若有所不服，應向交通主管機構提出陳情。
    故交通標誌、標線之設置是否合理，是否便於駕駛人駕駛等
    問題，與本件受處分人是否違法無涉。又交通標誌、標線、
    號誌之指示、警告、標制等設置，本具有公示、公信之效果
    ，於交通主管機關修改前，車輛駕駛人仍應隨時注意各路段
    所設立之標誌、標線並遵行之，要不得以該路口標誌、標線
    之設置有不當為由而解免其應遵行之責。故本案系爭交通標
    誌之設置是否妥當諸節，均不影響抗告人確有違規左轉之認
    定等情，業據原裁定論述綦詳，抗告人仍執陳詞，指摘系爭
    路段標誌設置不當云云，亦難認為有理由。
五、綜上所述，抗告人違規左轉之事實，甚為明確。抗告人空言
    否認上開違規行為，並不足採。原法院認原處分機關依首揭
    條文規定，對抗告人裁處罰鍰600元，並記違規點數1點，於
    法並無違誤，而駁回其異議，核無不合，本件抗告並無理由
    ，應予駁回。
六、據上論結，應依道路交通案件處理辦法第26條，刑事訴訟法
    第412條，裁定如主文。
中    華    民    國    97    年    9     月    23    日
                  刑事第七庭審判長法  官  陳晴教
                                  法  官  楊智勝
                                  法  官  游紅桃
以上正本證明與原本無異。
不得再抗告。
                                  書記官  阮桂芳
中    華    民    國    97    年    9     月    23    日


司法院資訊處製作；財團法人民間司法改革基金會備份。
